臺灣桃園地方法院民事判決　　　　　　　99年度訴字第1841號
原　　　告　葉秋蘭
兼
訴訟代理人　林怡伶
共　　　同
訴訟代理人　葉智幄律師
複　代理人　劉佳強律師
被　　　告　商品績股份有限公司
法定代理人　金志聿
訴訟代理人　黃世瑋律師
上列當事人間請求損害賠償事件，本院於民國100 年5 月17日言
詞辯論終結，判決如下：
    主      文
被告應給付原告新臺幣陸拾捌萬元，及自民國一００年一月十五
日起至清償日止，按週年利率百分之五計算之利息。
被告應將原告林怡伶於民國九十九年九月八日所簽發，票號第0
000000號、票面金額新臺幣貳拾萬元之本票壹紙返還原告
。
訴訟費用由被告負擔。
本判決於原告以新臺幣參拾萬元為被告供擔保後，得假執行。但
被告以新臺幣捌拾捌萬元為原告預供擔保，得免為假執行。
    事實及理由
壹、程序方面：
    按訴狀送達後，原告不得將原訴變更或追加他訴，但請求之
    基礎事實同一者、擴張或減縮應受判決事項之聲明者，不在
    此限，民事訴訟法第255 條第1 項但書第2 款、第3 款分別
    定有明文。又所謂請求之基礎事實同一，係指變更或追加之
    訴與原訴之主要爭點有其共同性，各請求利益之主張在社會
    生活上可認為同一或相關，而就原請求之訴訟及證據資料，
    於審理繼續進行在相當程度範圍內具有同一性或一體性，得
    期待於後請求之審理予以利用，俾先後兩請求在同一程序得
    加以解決，避免重複審理，進而為統一解決紛爭者，即屬之
    ，最高法院95年度臺上字第1573號判決意旨可資參照。再按
    原告於判決確定前，得撤回訴之全部或一部，但被告已為本
    案之言詞辯論者，應得其同意；訴之撤回應以書狀為之，但
    於期日，得以言詞向法院或受命法官為之，民事訴訟法第26
    2 條第1 、2 項亦分有明定。查本件原告起訴時原係以被告
    之法定代理人即訴外人金志聿為被告，並聲明：金志聿應給
    付原告新臺幣（下同）120 萬元。嗣於本件起訴狀繕本送達
    金志聿後之本院民國99年12月24日言詞辯論期日，於金志聿
    尚未為本案言詞辯論前，即變更其請求之對象為被告商品績
    股份有限公司（下稱商品績公司），並變更其聲明為：（一
    ）被告應給付原告68萬元；（二）被告應將原告林怡伶於99
    年9 月8 日所簽發，票號第0000000 號、票面金額20萬元之
    本票1 紙（下稱系爭本票）返還原告（見本院卷第30至32頁
    ）。復於本院100 年2 月11日言詞辯論期日變更其上開第1
    項聲明為：被告應給付原告68萬元，及自100 年1 月15日起
    至清償日止，按週年利率5 ％計算之利息（見本院卷第89頁
    ）。核原告上開訴之變更，均係主張被告之生產部副理即訴
    外人陳昆澤，於代理被告與原告簽訂加盟合約書（下稱系爭
    加盟合約）之過程中，以詐欺之手段致兩造簽訂系爭加盟合
    約，所使用之訴訟資料具共同性，堪認請求之基礎事實同一
    ；就減縮請求金額及擴張遲延利息之部分，亦屬擴張或減縮
    應受判決事項之聲明，於法尚無不合，應予准許。又金志聿
    於本院99年12月24日言詞辯論期日雖有到庭，然其尚未為言
    詞辯論，是原告變更被告，撤回其原對金志聿之請求，於法
    有據，合先敘明。
貳、實體方面：
一、原告起訴主張：（一）原告葉秋蘭與林怡伶係母女關係，林
    怡伶於99年7 月間參觀臺北貿易加盟展，接觸被告舉辦之創
    業加盟說明會，對加盟被告產生興趣。被告之生產部副理即
    訴外人陳昆澤遂向原告介紹，被告於訴外人誠品生活股份有
    限公司（下稱誠品公司）誠品板橋商場所設之直營店（下稱
    板橋誠品店），單月之營業額至少有15萬元以上，並提出板
    橋誠品店99年7 月銷退貨明細表1 份（下稱系爭銷退貨明細
    表）取信原告，該銷退貨明細表所載之總金額為183,600 元
    。陳昆澤復稱，系爭銷退貨明細表中金額較大者，為板橋誠
    品店附近公司行號至該店下單之業績，且係固定客源。並保
    證原告接手經營板橋誠品店後，每月營業額至少可達12萬元
    。（二）陳昆澤又向原告表示，原告接續經營板橋誠品店之
    費用除給付與被告之加盟金68萬元、按月支付被告之權利金
    3,000 元及按月支付誠品公司其櫃位營業額17％之抽成管理
    費外，無須再支付任何費用。原告遂共同於99年9 月8 日與
    被告簽訂系爭加盟合約，原告並已共同繳付68萬元之加盟金
    及系爭本票與被告。（三）兩造簽約後，被告方告知原告除
    上開經營成本外，原告尚需按月再支付誠品公司包底租金23
    ,000元、收銀機維護費1,500 元、販促費1,500 元及清潔費
    890 元等費用。原告經了解後方知悉，被告於兩造簽訂系爭
    加盟合約前，即以上開條件與誠品公司簽約，卻未曾告知原
    告，或提供被告與誠品公司間之設櫃合約及合約附表，亦未
    將被告與誠品公司間之契約揭露與原告，而片面將履約責任
    轉嫁予原告，顯與兩造締約時之約定未合。（四）又原告與
    被告之其他加盟店經營者聚會時，方知悉被告因板橋誠品店
    營業狀況不佳，原預計於99年9 月底結束營業，不再與誠品
    公司續約。原告遂向誠品公司調取板橋誠品店櫃位於99年7
    月之營業報表，始發現板橋誠品店該月之營業額僅為70,926
    元，與陳昆澤先前所提供之系爭銷退貨明細表記載之183,60
    0 元差異甚大，原告才知受騙。為此，原告曾多次與被告協
    調，然均未獲善意答覆。（五）另依系爭加盟合約第4 條第
    1 項第2 款所示：原告於開店時得享有被告提供之市場、商
    圈評估建議之約定，此係系爭加盟合約之重要構成部分，旨
    在使加盟主評估加盟風險及利益。被告明知板橋誠品店營業
    狀況不佳，且將結束營業，竟仍以不實之系爭銷退貨明細表
    向原告招募加盟，使原告陷於錯誤而為加盟接續經營之意思
    表示，並蓄意隱瞞被告與誠品公司間關於每月包底租金23,0
    00元、收銀機維護費1,500 元、販促費1,500 元及清潔費89
    0 元等費用支付之約定，企圖將該款項轉嫁由原告支付，明
    顯違反系爭加盟合約之義務，故其給付內容不符合債之本旨
    ，且因已無法補正，故屬給付不能，原告得解除契約。又原
    告因受被告之詐欺，而簽訂系爭加盟合約，原告得行使撤銷
    權。爰依民法不當得利之法律關係提起本訴等語，並聲明：
    如主文第1 、2 項所示；及願供擔保請准為假執行之宣告。
二、被告則以：（一）原告林怡伶於99年7 月間在臺北貿易加盟
    展會場與被告之生產部副理即訴外人陳昆澤接觸，加盟展結
    束後，由被告人員安排實際參觀板橋誠品店櫃位之營運狀況
    ，被告人員當時並向原告暨其家人解釋誠品板橋商場之商圈
    特性、人潮群聚狀況、地點鄰近板橋火車站等優勢，在多次
    參觀後，原告於99年9 月初向被告明確表示願加盟經營板橋
    誠品店，陳昆澤乃向原告說明加盟被告個人化商品事業之相
    關條件，並提示加盟業主應揭露之相關資訊，同時向原告表
    明設於板橋誠品商場內之板橋誠品店櫃位，係被告向誠品公
    司承租，如原告欲加盟經營該店，原告除應依系爭加盟合約
    給付被告每月3,000 元之授權金外，尚應負擔該櫃位之維持
    成本，陳昆澤並提出被告與誠品公司間之設櫃合約、合約附
    表供原告參酌。依該設櫃合約、合約附表所載，該櫃位每月
    租金為包底金額25,000元或營業額17％抽成計算（以其金額
    較高者計算每月租金），此外另應按月支付誠品公司管理費
    3,000 元、販促費1,500 元以及收銀機維護費1,500 元，水
    電及清潔費用則依實際發生金額分攤。而上開櫃位維持成本
    合計每月至少31,000元，此已揭露於系爭加盟合約之附件，
    故原告當時業已知悉。（二）林怡伶於兩造簽訂系爭加盟合
    約後之99年9 月中旬曾至被告處所接受加盟教育訓練，並表
    示希望被告能協助原告與誠品公司協商調降板橋誠品店櫃位
    租金，經被告協商誠品公司乃同意自99年10月1 日起免收該
    櫃位水電費並調降每月包底租金為23,000元。堪認原告自始
    即知悉板橋誠品櫃位係被告向板橋誠品公司所承租一事。（
    三）被告或被告之人員從未對外表示板橋誠品店營業狀況不
    佳，或原將於99年9 月底結束營業。原告主張被告明知板橋
    誠品店營業狀況不佳並非事實。（四）陳昆澤未曾向原告擔
    保板橋誠品店之月營業額。縱依系爭合約書附件「揭露資訊
    」中「個性商品立即取件專賣店加盟辦法」所載，於「利潤
    評估」乙項，也僅以「預估毛利率」估算加盟主之利潤，並
    在備註欄內特別陳明：「以20萬/ 月之營業額計算實際利潤
    回收依加盟者用心程度與管控程度而定」。（五）因板橋誠
    品店於99年7 月間仍屬由被告之直營店，且被告尚有經營網
    路虛擬商店，曾有部分客戶因在板橋誠品店櫃位看到相關個
    人化商品後，致電至被告詢問商品採購細節，故請來電詢問
    之客戶直接在網路下單訂購。是陳昆澤所提供與原告之系爭
    銷退貨明細表包含實體店面及網路銷售之營業額。復因陳昆
    澤於準備板橋誠品店99年7 月之營業額資料與原告時，被告
    電腦後端作業系統未明確區別，故將以網路訂購之金額亦計
    入板橋誠品店之營業額內，造成銷退貨明細表與原物料訂購
    網之訂單報表資料發生不符，然陳昆澤在向原告說明板橋誠
    品店之營業額資料時，已一再向原告強調該表僅係供其參考
    ，且非被告公司正式文件。況是否有大額訂單亦應視加盟店
    經營者之實際經營及管銷狀況而定，並非每月均會有大單產
    生。（六）原告於簽訂系爭加盟合約前，已多次在被告安排
    下，實際參訪板橋誠品店之營業狀況，對於該店之營運已有
    相當瞭解，故被告並無原告所主張詐欺使原告簽訂系爭加盟
    合約之情事等語資為抗辯，並聲明：原告之訴駁回；及如受
    不利判決願供擔保請准免為假執行之宣告。
三、兩造不爭執事項：
（一）原告於99年9 月8 日共同與被告簽訂系爭加盟合約，並約
      定由原告加盟被告經營之連鎖事業，加盟期間自99年9 月
      8 日起至102 年9 月7 日止。除加盟價68萬元外，每月尚
      須給付3,000 元之加盟金。原告所經營店址為板橋誠品店
      。
（二）原告已因系爭加盟合約而共同給付被告68萬元之加盟價，
      並共同交付系爭本票與被告作為履行系爭加盟合約之擔保
      。
（三）代理被告與原告磋商、訂定系爭加盟合約之被告生產部副
      理陳昆澤曾於招募原告加盟之過程中，提出板橋誠品店之
      系爭銷退貨明細表供原告參考。該份銷退貨明細表所記載
      被告板橋誠品店於99年7 月間之營業額為183,600 元。
（四）依誠品公司100 年4 月28日誠品法字第100042801 號回函
      所載，板橋誠品店於99年7 月之實際營業額為70,926元。
（五）記載原告撤銷意思表示，及請求被告返還原告所交付之金
      額、系爭本票之100 年1 月13日補充理由（一）狀繕本係
      於100 年1 月14日送達被告。
四、兩造爭執事項：
（一）訴外人陳昆澤曾否以提供原告不實之板橋誠品店業績數據
      之方式詐欺原告，使原告與被告簽訂系爭加盟合約？陳昆
      澤是否已將系爭銷退貨明細表包含非由板橋誠品店銷售，
      而係網路下單（大金額訂單）之部分告知原告？原告得否
      撤銷其締約之意思表示？
（二）陳昆澤對於原告每月所必須支出之營業成本，有無故意隱
      瞞之事實？
五、本院得心證理由：
（一）按因被詐欺或被脅迫而為意思表示者，表意人得撤銷其意
      思表示，但詐欺係由第三人所為者，以相對人明知其事實
      或可得而知者為限，始得撤銷之，民法第92條第1 項定有
      明文。又為合理分配當事人承擔之危險，上開所稱「第三
      人」應作限縮解釋，不包括相對人使用於締約行為之代理
      人或輔助人。查兩造就訴外人陳昆澤於99年7 月起至今為
      被告之生產部副理，且係兩造簽訂系爭加盟合約過程中，
      代表被告與原告接觸並代理被告簽約之人，故屬被告締約
      行為之代理人，揆諸上開說明，陳昆澤於締約過程中如有
      詐欺原告之情事，原告亦得撤銷其簽訂系爭加盟合約之意
      思表示。
（二）被告雖辯稱其生產部副理即代理被告與原告磋商、簽約之
      訴外人陳昆澤從未向原告擔保板橋誠品店之每月營業額，
      且提供系爭銷退貨明細表與原告時，曾向原告表示該表僅
      供參考之用，且是否會有大單，亦應視加盟店之經營及管
      銷狀況而定云云，惟查：
      1.證人即代理被告與原告磋商、訂定系爭加盟合約之陳昆
        澤證稱：加盟店經營者之利潤即是其就商品之銷售金額
        ，扣除其自被告進貨之成本，以及一些營業成本，諸如
        加盟金、店租等。被告將商品出貨給加盟店，有一出貨
        價格，且被告亦有就各商品訂有在櫃位銷售之定價，故
        加盟店經營者之利潤就是其銷售額扣除進貨成本及其他
        營業成本，被告沒有另外就加盟店經營者之利潤再抽成
        （見本院卷第117 頁背面、第121 頁背面），是堪認加
        盟店之業績、銷售額與加盟店經營者之利潤密切相關。
      2.按行政院公平交易委員會對於加盟業主資訊揭露案件之
        處理原則第4 點（應揭露資訊項目）規定：「加盟業主
        應於締結加盟經營關係10日前，向交易相對人提供下列
        事項之書面說明資料：…（七）加盟店營業區域所在市
        、縣（市）內加盟業主所有加盟店之事業名稱及營業地
        址，及加盟業主上一會計年度全國及該加盟店營業區域
        所在市、縣（市）加盟店及終止加盟契約數目之統計資
        料。…」此係因加盟店經營者在決定是否與加盟業主簽
        訂加盟契約時，即有評估加盟店經營地點附近之市場、
        商圈營業狀況之需求，以預估於加盟後之盈虧情形，故
        加盟業主於招募加盟過程中，即負有提供加盟店經營者
        相關市場資訊之義務。查系爭加盟合約第4 條（加盟服
        務項目）第1 項約定：「乙方（即原告）得享有甲方（
        即被告）所提供之下列指導：…2.乙方開店時之市場、
        商圈評估建議。…」又證人即投資原告經營此加盟之原
        告友人蔡尚育證稱：陳昆澤一開始僅提出被告在新莊店
        之銷退貨明細表，但因原告及伊係要經營板橋誠品店，
        故要求陳昆澤提出板橋誠品店99年7 月之銷退貨業績資
        料等語（見本院卷第118 頁背面、第119 頁）；此與陳
        昆澤證稱：因伊係被告之生產部副理，故知悉板橋誠品
        店大致之業績狀況。系爭銷退貨明細表並非被告之正式
        文件，然因原告提到他們想瞭解板橋誠品店之業績狀況
        ，伊始提供系爭銷退貨明細表供原告參考等語（見本院
        卷第103 頁背面、106 頁）大致相符，是堪認原告將板
        橋誠品店之銷售額作為決定加盟與否之重要資訊，方指
        定陳昆澤提供板橋誠品店於99年7 月之銷退貨明細表；
        且陳昆澤於締約過程中亦明知系爭銷退貨明細表中所載
        之業績數據，將影響原告是否加盟之決定。故兩造雖係
        於99年9 月8 日始簽訂系爭加盟合約，然依上開說明，
        被告於向原告招募加盟之過程中，就原告於板橋誠品店
        開店時之市場、商圈狀況，即負有提供評估建議之義務
        ，並應提供正確之板橋誠品店業績資料，供原告參考。
      3.證人陳昆澤證稱：因誠品公司就板橋誠品店櫃位之營業
        額有抽成，且因大單之利潤比較不好，再經過誠品公司
        抽成後，就沒有利潤，故有些客人在櫃位上看到一些產
        品想要下大單，係直接透過網路向被告訂購等語（見本
        院卷第104 頁）。又證人蔡尚育證稱：伊與原告當時在
        系爭銷退貨明細表中有看到金額比較大之項目，遂問陳
        昆澤，陳昆澤表示因板橋誠品店附近有些固定之公司或
        行號有購買禮品之需求，故有固定客源（見本院卷第11
        9 頁）。是堪認被告與此等位於板橋誠品店附近較大金
        額訂單之固定客源之交易模式，係客戶直接透過網路訂
        購，而非於板橋誠品店櫃位購買，不屬板橋誠品店之銷
        售額之事實。又依陳昆澤前揭證稱加盟店經營者之利潤
        係其就商品之銷售金額，扣除進貨成本及營業成本等語
        ；及陳昆澤所稱之大筆訂單非屬板橋誠品店櫃位之銷售
        額之事實，足認經營板橋誠品店之加盟店無法由此固定
        客源部分之銷售額獲取利潤。
      4.證人陳昆澤又證稱：伊當時有跟原告說系爭銷退貨明細
        表裡面包含大單之數字，但未跟原告說板橋誠品店櫃位
        之業績細節、亦未逐一說明該銷退貨明細表中何部分不
        屬在店面之下單等語（見本院卷第104 頁背面）。此雖
        與證人蔡尚育證稱：陳昆澤當時並未表示系爭銷退貨明
        細表中有包含非屬店面，而係透過網路直接向被告下單
        之部分等語（見本院卷第119 頁背面），就陳昆澤曾否
        說明系爭銷退貨明細表中包含非屬板橋誠品店櫃位之銷
        售額部分有所齟齬，然就陳昆澤確未向原告說明系爭銷
        退貨明細表中，何等項目屬於藉由網路直接向被告訂購
        一事並無二致，是仍可依上開陳昆澤、蔡尚育之證述，
        認定陳昆澤並未向原告說明系爭銷退貨明細表中，何部
        分實際屬於板橋誠品店櫃位銷售額之事實。
      5.復依陳昆澤所提出之系爭銷退貨明細表記載，板橋誠品
        店櫃位於99年7 月間之銷售額為183,600 元（見本院卷
        第37至39頁）。又證人陳昆澤證稱：系爭銷退貨明細表
        中金額超過5,000 元之訂購，係透過網路直接向被告訂
        購之大單，又超過5,000 元之訂購總額為64,720元，系
        爭銷退貨明細表之總金額扣除該64,720元後，即為板橋
        誠品店櫃位之業績等語（見本院卷第104 頁）。經本院
        計算系爭銷退貨明細表中，單筆金額逾5,000 元之訂單
        ，金額總和確為64,720元（計算式：6,720 ＋1 萬＋1
        萬＋9,600 ＋2 萬＋8,400 ＝64,720，見本院卷第37至
        39頁）。故依陳昆澤之證述，系爭銷退貨明細表中屬於
        板橋誠品店櫃位之銷售額應為118,880 元（計算式：18
        3,600 －64,720＝118,880 ）。是以，依系爭銷退貨明
        細表所示，板橋誠品店櫃位之實際銷售額，僅占系爭銷
        退貨明細表總銷售額之65％（計算式：118,880/183,60
        0 ×100 ％＝65％，四捨五入至整數位），此項營業額
        數據之差距幅度高達35％。故陳昆澤所提出之系爭銷退
        貨明細表及對該表之說明，尚不足供原告判斷板橋誠品
        店櫃位於99年7 月間之業績。又銷售額與利潤關係密切
        ，業如前述。是陳昆澤應確實向原告表明系爭銷退貨明
        細表中，何部分、金額非屬板橋誠品店櫃位之銷售額，
        否則即屬故意誤導原告高估該銷退貨明細表所示之銷售
        額之行為，進而使原告超估簽訂系爭加盟合約後每月可
        獲之利潤。
      6.證人陳昆澤雖證稱：伊並未向原告或其家人保證加盟後
        之營業額會如同系爭銷退貨明細表所載之營業額，亦未
        曾向原告表示板橋誠品店櫃位業績每月至少12萬元云云
        （見本院卷第106 頁背面、第121 頁），然證人蔡尚育
        證稱：因為當初原告對於個性化商品有所疑慮，陳昆澤
        遂向原告及伊表示被告經營板橋誠品店櫃位已經很久，
        所以有固定客源，此部分不用擔心，保證板橋誠品店每
        月最低可做到12萬元之銷售額等語（見本院卷第120 頁
        正反面），是陳昆澤曾否向原告保證未來之業績狀況，
        已非無疑。又依陳昆澤所提出之系爭銷退貨明細表所示
        ，扣除網路訂購部分，板橋誠品店櫃位之銷售額雖為11
        8,880 元，業如前述。而板橋誠品店櫃位於99年7 月間
        實際銷售額僅70,926元，此有誠品公司100 年4 月28日
        誠品法字第100042801 號函文可稽（見本院卷第115 頁
        ），故系爭銷退貨明細表中板橋誠品店櫃位之銷售額與
        實際銷售額差距47,954元（計算式：118,880 －70,926
        ＝47,954）。陳昆澤雖稱系爭銷退貨明細表並非被告之
        正式文件云云，然上開差距占實際銷售額之比例高達68
        ％（計算式：47,954/70,926 ×100 ％＝68％，四捨五
        入至整數位），是難認被告或陳昆澤無確實查明板橋誠
        品店櫃位99年7 月銷售額後，再提供與原告參考之義務
        。故縱認陳昆澤未向原告保證將來之業績狀況，然陳昆
        澤所提出之資料亦已足以嚴重誤導原告是否簽訂系爭加
        盟合約之決定一事，堪以認定。
      7.被告復辯稱原告已至少2 、3 次親自至板橋誠品店櫃位
        現場參觀，已知悉營運狀況云云。惟查，原告雖就其曾
        數度至板橋誠品店現場參觀一事不爭，然現場參觀固可
        觀察人潮及營運概況，但仍無法實際獲知一段期間之營
        業額或利潤，故陳昆澤所提供錯誤之業績資訊對原告之
        影響，尚難藉由參觀櫃位而獲消彌。
      8.況且，被告自認於其99年9 月向誠品公司取得較優惠之
        設櫃條件前，為維持板橋誠品店櫃位每月所應給付與誠
        品公司之金額至少有租金25,000元、管理費3,000 元、
        販促費1,500 元、收銀機維護費1,500 元；且被告就原
        告主張每月水電及清潔費用890 元不爭執。又依被告之
        加盟辦法所示，教育訓練至少需有2 人參加（見本院卷
        第16頁），是堪認維持板橋誠品店運作之勞動人力至少
        需有2 人；而99年間之基本工資為17,280元，此經行政
        院勞工委員會96年6 月22日勞動2 字第0960130576號函
        公告在案。是以，上開維持櫃位之固定成本每月至少66
        ,450元（計算式：17,280×2 ＋25,000＋3,000 ＋1,50
        0 ＋1,500 ＋890 ＝66,450），而板橋誠品店於99年7
        月間之營業額僅70,926元，已如前述。是被告經營板橋
        誠品店之固定成本已占該店營業額之94％（計算式：66
        ,450/70,926 ×100 ％＝94％，四捨五入至整數位），
        且此66,450元之成本尚不包含板橋誠品店自被告進貨之
        變動成本，故難認被告辯稱板橋誠品店業績並無不佳一
        事為可採。
      9.原告既係以板橋誠品店之業績作為加盟與否之重要憑據
        ，且亦要求代理被告之陳昆澤提出相關銷售額資料，然
        陳昆澤竟提供顯高於實際銷售額之系爭銷退貨明細表，
        復未就該銷退貨明細表內容詳為說明，致原告錯估其實
        際可因經營位於板橋誠品之加盟店而獲取之利潤。堪認
        陳昆澤係故意以詐欺之行為，誘使原告與被告簽訂系爭
        加盟合約，且此詐欺之行為與兩造締約有因果關係。
（三）原告雖又主張被告於兩造簽訂系爭加盟合約前，並未完整
      告知經營板橋誠品店櫃位所應支付與誠品公司之每月固定
      費用一事；被告亦以陳昆澤已向原告明確說明，並揭露於
      系爭加盟合約附件之「個性商品立即取件專賣店加盟辦法
      」、「店面需求」之範圍內等情詞置辯。然陳昆澤就原告
      評估簽訂系爭加盟合約後銷售額部分有詐欺行為，既經本
      院認定如前，是依民法第92條第1 項規定，原告得撤銷其
      與被告所簽訂系爭加盟合約之意思表示一事，已堪認定。
（四）按當事人互相表示意思一致者，無論其為明示或默示，契
      約即為成立，民法第153 條第1 項定有明文。次按撤銷應
      以意思表示為之，如相對人確定者，前項意思表示，應向
      相對人為之；非對話而為意思表示者，其意思表示，以通
      知達到相對人時，發生效力，民法第116 條、第95條第1
      項前段亦分有明定。查原告與被告簽訂系爭加盟合約之意
      思表示係受被告締約之代理人陳昆澤詐欺，而得撤銷該意
      思表示一事，業經本院認定如前。又原告已於本院99年12
      月24日當庭表示撤銷其與被告締約之意思表示，此有該日
      言詞辯論筆錄可稽（見本院卷第31頁背面，然該日被告未
      到庭）；且載有原告撤銷締約意思表示之100 年1 月13日
      民事補充理由（一）狀（見本院卷第44至46頁），已於10
      0 年1 月14日送達被告，此為被告所自認，且原告就此送
      達之時亦不爭執（見本院卷第89頁背面）。是依民法第95
      條第1 項前段之規定，應認上開民事補充理由（一）狀於
      100 年1 月14日送達被告時，系爭加盟合約即因欠缺原告
      締約之意思表示，而自始歸於無效。
（五）按無法律上之原因而受利益，致他人受損害者，應返還其
      利益，雖有法律上之原因，而其後已不存在者，亦同，民
      法第179 條定有明文。查系爭加盟合約第2 條第1 、2 項
      雖約定：「甲方（即被告）就下列第3 條之加盟服務項目
      ，並提供乙方（即原告）相關設備包含商品績主機、製杯
      機、平板燙、印表機與POS 系統所用之電腦與軟體等，加
      盟總價為：加盟金10萬元，其他設備與服務費用為58萬元
      ，總計68萬元。…於本契約簽訂時，乙方須支付8 萬元整
      頭款作為合約簽訂之簽約金，並簽發面額為20萬元之本票
      交與甲方（即被告），以保證契約之確實履行。（本票之
      發票人：林怡伶，發票日：99.09.08，票號NO：0000000
      ）」（見本院卷第6 頁）；且兩造就原告已因系爭加盟合
      約共同給付被告68萬元及系爭本票一事不爭執。再查，系
      爭加盟合約已因原告撤銷締約之意思表示而無效，已如前
      述，是被告前因系爭加盟合約而自原告取得之現金68萬元
      及系爭本票，即難認有法律上之原因，且原告亦受有損害
      。故被告就上開68萬元及系爭本票，應負有返還原告之義
      務。
六、綜上所述，原告係因受詐欺，致與被告簽訂系爭加盟合約，
    而該加盟合約業因原告就其締約之意思表示行使民法第92條
    第1 項之撤銷權而無效，是被告受有原告前因簽訂系爭加盟
    合約所給付之68萬元及系爭本票，即無法律上受利益之原因
    。從而，原告依民法第179 條不當得利之法律關係，請求被
    告返還68萬元，及自100 年1 月15日起至清償日止，按週年
    利率5 ％計算之利息，並返還系爭本票，為有理由，應予准
    許。
七、兩造分別陳明願供擔保請准宣告假執行及免為假執行，核均
    無不合，爰分別酌定相當之擔保金額，予以准許。
八、本件事證已臻明確，兩造其餘主張陳述及所提之證據，經審
    酌與本院前揭判斷無影響，毋庸一一論述，附此敘明。
九、訴訟費用負擔之依據：民事訴訟法第78條。
中    華    民    國   100    年    5     月    31    日
                民事第三庭  法  官  毛彥程
以上正本係照原本作成。
如對本判決上訴，須於判決送達後20日內向本院提出上訴狀。如
委任律師提起上訴者，應一併繳納上訴審裁判費。
中    華    民    國   100    年    6     月    7     日
                            書記官  伍幸怡